【裁判字號】    92,訴,425
【裁判日期】    920924
【裁判案由】    強盜
【裁判全文】
臺灣桃園地方法院刑事判決                          九十二年度訴字第四二五號
    公  訴  人  臺灣桃園地方法院檢察署檢察官
    被      告  甲○○
    指定辯護人  本院公設辯護人己○○
右列被告因強盜案件，經檢察官提起公訴（九十二年度偵字第一六六八號、第一八０
八號），本院判決如左：
    主      文
甲○○共同連續意圖為自己不法之所有，攜帶兇器，以強暴，至使不能抗拒，而使他
人交付其物，處有期徒刑拾年。
扣案玩具手槍壹支、黑柄水果刀壹支均沒收。
    事      實
一、甲○○曾因違反槍砲彈藥刀械管制條例案件，於民國八十二年十二月十七日經最
    高法院判處有期徒刑一年六月確定。再因違反同條例案件，於八十三年七月十八
    日經法院判處有期徒刑二年確定。復因盜匪、恐嚇、恐嚇等案件，於八十四年二
    月二十三日經台灣高等法院判處有期徒刑九年四月、九月、十月，應執行有期徒
    刑九年八月確定。前述各案並經裁定定應執行刑有期徒刑十二年，嗣執行中於八
    十八年十一月一日假釋出獄，迄九十三年八月四日始假釋期滿。詎甲○○於假釋
    中尚不知慎行守分，猶與丙○○（檢察官另案辦理）基於共同意圖為自己不法所
    有之概括犯意連絡，首於九十一年十月十九日凌晨四時二十分許，渠二人在桃園
    縣中壢市○○路「龍岡國中」對面之「萊爾富便利商店」攔搭乙○○駕駛之七Ｑ
    －一三六號計程車，佯稱欲前往桃園縣平鎮市○○路，待車行至桃園縣龍潭鄉九
    龍村九座寮五八之六一號前，甲○○隨取出預藏之屬丙○○所有，客觀上對人身
    安全構成威脅，可為兇器之黑柄水果刀一支以之抵住乙○○之頸部，另丙○○則
    持其所有之玩具手槍一支抵住紀某之腰部並喝令交出錢財。乙○○因猝遭刀、槍
    加身，驚懼不已以致不能抗拒，遂依言交付現金新台幣（下同）五千三百元及諾
    基亞牌手機一支，其後，李、高二人復迫令乙○○下車而交出其所有之該輛計程
    車。得手後，始由丙○○駕車搭載甲○○離去，嗣並將車棄置在桃園縣八德市○○路上。次於同年月二十日下午五時二十分許，甲○○、丙○○在桃園縣八德市
    ○○路上攔搭辛○○駕駛之三Ｒ－一八０號計程車，偽稱欲至「國道三號公路大
    溪交流道」，俟途經桃園縣大溪鎮○○里○鄰○○○道路時，渠二人即施以右述
    之同一強暴手段亦使辛○○極端畏怖至不能抗拒，乃遵令交付現金二千元及諾基
    亞牌六一五０型手機一支，並遭驅趕下車而交出其所有之該輛計程車。得手後，
    同係由丙○○駕車搭載甲○○離去，稍後，則將車棄置在桃園縣平東路上。搶得
    之錢財，李、高二人則朋分花用。迨同年月二十三日凌晨一時許，丙○○在桃園
    縣八德市○○路一００五巷十四號為警查獲，當場並扣得其所有供行搶用之玩具
    手槍一支及黑柄水果刀一支，且起出乙○○遭搶之車用無線電天線一支、辛○○
    遭搶之汽車鑰匙一支，後經高某之供述始循線查悉甲○○與犯之上情。
二、案經桃園縣政府警察局移送台灣桃園地方法院檢察署檢察官偵查起訴。
    理      由
一、訊據被告甲○○，矢口否認強盜犯行，辯稱其曾因故毆打丙○○致高某懷恨在心
    遂挾怨誣陷云云。但查，被告如何與丙○○先後於前揭時、地，共同以右述之強
    暴手段劫取被害人乙○○、辛○○之財物等情，業據丙○○於警訊及偵查中，供
    承明，且有如事實欄所載之物於高某所涉強盜乙案中扣案可憑，稽以：
  （一）乙○○、辛○○各係於前開時、地，遭一高、一矮，高者年輕，矮個則年紀
        較大約近中年之二名男子搶劫財物等情，業據乙○○於警訊、偵查中，辛○○於警訊、偵查及本院調查時，指述綦詳，且經當面指認結果，雖未能達百
        分之百確定，惟該名年紀較大之矮個搶犯，不論身高、體型、口音等各方面
        均與被告相似乙節，亦分據乙○○、辛○○指明在卷（見偵字第一八０八號
        卷第四十頁反面、第四一頁反面、第七一頁，本院九十二年五月六日訊問筆
        錄），是此已見丙○○於警、偵訊之供述非虛。
  （二）丙○○嗣於本院調查時固翻稱於警、偵訊中所稱之「阿文」係另有其人並非
        被告云云，如後述，其翻異之言雖非可採，惟據其於本院調查時供稱：（「
        阿文」是否為今日在庭的被告甲○○？）不是：：：事後縣警局來借提我的
        時候說車上有他（指被告）的指紋（見本院九十二年五月六日訊問筆錄）：
        ：：（你上次是否有提到說借提時，警方跟你講說車上有採到甲○○的指紋
        ？）有：：：：（車上為何會有甲○○的指紋？）搶到之後，我車先開回我
        女朋友丁○○的住處那邊停放，我的朋友「阿文」再騎車載我離開，我隔天
        晚上再回來開這部車，我跟「阿文」搶二次都是這樣子（本院九十二年六月
        十日訊問筆錄）等詞觀之，其顯然認為搶自乙○○及辛○○之計程車上係留
        有被告之指紋方會設詞加以解釋指紋遺留之緣由，雖此純係出於誤認，此據
        證人即承辦警員戊○○於本院調查時述明（本院九十二年六月十日訊問筆錄
        ），然則，若非被告果曾搭乘過該二部計程車，丙○○要無產生此種誤認之
        可能，佐此狀，被告係曾搭乘該二部計程車之情，至為明顯，茲查，丙○○
        於警訊供明：九十一年十月十九日四時二十分許，在龍潭鄉九龍村九座寮五
        八之六一號旁，我與一位綽號「阿文」的男子，一同強盜七Ｑ－一三六號營
        小客車：：：後來我就將司機趕下車，我們就將車子強盜走，後來我們將該
        車丟棄在八德市○○路上，九十一年十月二十日十七時二十分許：：：我也
        是和綽號「阿文」的男子，一同強盜三Ｒ－一八０號營小客車：：：後來我
        就將司機趕下車，我們就將車子強盜走，後來我們將該車丟棄在平鎮市○○
        路上等語（見偵字第一八０八號卷第十七頁及反面），言下之意，顯謂搶得
        駛離後不久，即將車棄置在右陳各地，並無先開回女友丁○○之住處迄待翌
        日晚間再前去取車駕離之情事，參酌乙○○於警訊證稱：被搶當天早上已由
        警方在路邊尋獲（我的計程車）：：：已發還給我等語（見偵字第一八０八
        號卷第二八頁），辛○○於警訊陳明：（車子）於被搶當天晚上已由警方在
        路邊尋獲：：：已發還給我等語（見偵字第一八０八號卷第三一頁），即同
        指事發後不久之當日，警方隨在路旁尋獲渠二人所遭搶之計程車，並非延宕
        至翌日之情，據此可見丙○○於警訊之此部分供述屬實，堪可採信，其於本
        院調查時稱「我車先開回我女朋友丁○○的住處那邊停放，隔天晚上再回來
        開這部車」云云，委屬虛飾之詞，非可採信，職是，既於搶得駛離後不久旋
        覓處棄車，因之，倘非於行搶之際，被告係與之相伴隨行而共同犯案，被告
        何能獲致乘坐該二部計程車之機？由是益徵丙○○於警、偵訊中供明係被告
        與之共為本案二件強盜犯行等語為真。
  （三）再如後述，被告與丙○○並無夙仇嫌隙，抑且，被告復為高某女友丁○○母
        庚○○之男友，是以丙○○為爭取康女家人之好感尚嫌未及，更遑論構詞加
        以橫誣，因之，高某顯無捏情杜節俾誣陷被告之虞，所供自可採信。
    佐上三端，可認丙○○於警訊及偵查中之供述屬實，值信無疑，據而足徵被告果
    有前述強盜犯行，灼然極明。雖丙○○於本院調查時翻稱「阿文並非被告，係住
    華興新村附近，身高大概一百七十八公分，借提時之警訊會講阿文即被告係因應
    訊時藥癮發作」云云，惟查，丙○○係於九十一年十月二十三日為警查獲，斯時
    其於警訊僅稱共犯為「阿文」並未指明究係何人，嗣經移檢察官偵辦時隨遭羈押
    ，迄同年十一月二十六日經警借提訊問時方供出「阿文」即為被告，此有各該警
    訊筆錄附卷可循，準此，既在押已逾一個月之久始經警提訊，則即便其原染有毒
    癮亦早經滌除、抑制，因之，於警方借提時殊無忽然毒癮發作以致恣詞任指之可
    能。再查，經本院命警帶同丙○○外出追查該位住華興新村之「阿文」不僅未有
    所獲，抑且，與丙○○共同犯案之該名年紀較大近中年之男子，身高係僅一百六
    十公分左右，此據乙○○、辛○○於警訊述明（見偵字第一八０八號卷第四十頁
    、第四一頁反面），核與被告之身高一百六十五公分相去不遠（參偵字第一八０
    八號卷第二五頁，被告之檔存資料），卻與丙○○於本院調查時謂「該阿文身高
    大概一百七十八公分」云云，出入極鉅，由此各端，可見高某於本院調查時翻異
    之言顯係迴護被告之虛詞，不足採信。又查，被告固執前詞置辯，且丙○○、丁○○、庚○○、陳母陳郭阿娥於本院調查時亦和稱係有其事云云，然查，被告於
    本院調查時稱：去年九月份，庚○○母親有一棟房在八德新興路一００五巷十四
    號常遭小偷，九月份時，我跟庚○○一起回去，因為庚○○的母親打電話給庚○○說屋裡面好像有人，我就跟庚○○過去，她母親在外面等我們，丁○○也是庚○○的母親通知她回來，【我們四人才一起進屋】，【我跟庚○○的母親一起上
    二樓，才發現丙○○在裡面】，我就問他在裡面幹嘛，他都不回答還瞪我，我有
    用【鋁製的棒球棒】打他云云，惟丙○○於本院調查時則稱：是在丁○○住處新
    興路一○○五巷的住處【屋外被他打】，他拿【木棍】打我：：：那天是他載丁○○回來的，他留在屋內，後來我跟我的朋友來按門鈴，是被告出來開門的，然
    後我說要找丁○○，但後來被他知道我來的目的，之後他就【步出屋外打我】云
    云，渠二人所陳南轅北轍，扞挌難稽，要屬共串之飾詞，至為明顯，殊非可信。
    至丁○○、庚○○、陳郭阿娥於本院調查時雖亦稱被告與高某發生衝突之地點係
    康女新興路住處二樓云云，然就渠四人如何進入該址，被告稱「在屋外會合後，
    四人一起進屋」，庚○○謂「是我們（指其與被告及陳郭阿娥三人）進屋內沒有
    多久（丁○○）她才回來」，丁○○則云「我去萊爾富買東西的時候恰巧碰到我
    媽媽，因為我媽媽在那邊加油，之後我媽媽就騎機車載我一起回去」，而陳郭阿
    娥卻言「（是否是那晚都沒有看到丁○○？）是」，再者，有幾人上二樓，被告
    謂係「其與陳郭阿娥」，庚○○於本院調查時首稱「當時我跟丁○○在樓下並沒
    有上樓」，嗣又改稱「我有聽到甲○○在那邊罵三字經的聲音，我就跟丁○○上
    去看」，前後已有未合，抑且，其稱「我就跟丁○○上去看」云云，並與丁○○
    言「回家之後我聽到樓上有聲音，所以我就直接到二樓去」云云不符，至郭陳阿
    娥不僅指當天始終未見丁○○，更謂「一直到丙○○跑了，我女兒（庚○○）並
    沒有上來」云云，復就持何物擊打丙○○，被告稱「鋁製的棒球棒」，庚○○云
    「拿一根東西外觀看似塑膠的，裡面有包鐵」，惟丁○○則曰「（妳上去二樓時
    ，妳有看到妳奶奶、甲○○、丙○○三人手上有拿球棒、木棍或鋁棒嗎？）沒有
    」云云，雖陳郭阿娥亦指被告係持鋁製棒球棒，然其稱「（被告）他空手來的：
    ：：他拿放在二樓鋁製棒球棒」云云，要與丁○○謂「我房間內有放一支木棍」
    ，易言之，即意指二樓其房內並無鋁製棒球棒之情有別（以上被告及丙○○之陳
    述，見本院九十二年五月六日訊問筆錄，丁○○、陳郭阿娥部分，見本院九十二
    年七月二十九日訊問筆錄，庚○○部分，見本院九十二年五月六日、七月二十九
    日訊問筆錄），諸此各節，渠等陳詞互見歧異且迥不相侔，衡之常理，若果真有
    斯事，該情無由滋生，審此狀，足徵彼等所謂「被告曾毆打丙○○」一說純係訟
    中串飾之虛詞，胥非可採，職是，被告與丙○○既無夙仇嫌隙，高某自無構詞誣
    陷被告之虞。被告前揭所辯核屬卸責之偽詞，不能採信。另查，被告等作案時由
    丙○○持用之玩具手槍一支縱令酷似真槍，惟亦僅能以之虛張聲勢，充其量具有
    嚇唬之作用，在客觀上，究對人之生命、身體安全不致造成實質上之危害，固難
    以「兇器」視之，惟行搶時由被告持用之該支水果刀，刀刃為鐵質，甚為銳利，
    以之朝人體刺、劃，當足以傷及人之身體，危及生命，對人之生命、身體安全自
    然構成威脅，要屬兇器無疑。再查，被告既持鋒利之水果刀抵住被害人乙○○、
    辛○○之頸部，並由丙○○持倉促間難辨真偽之玩具手槍抵住被害人之腰部，施
    此強暴手段，紀、劉二人猝遭刀、槍加身，霎時必均心起驚悸畏怖之情而乖乖就
    範，聽憑處置，莫敢抵抗，是以被告等之行為在客觀上顯已足以壓抑被害人等之
    抗拒，使之喪失意思自由而失卻抵抗能力，因之，被告等為劫財所施用之強暴手
    段已達於使被害人等悉不能抗拒之程度極明。末查，被告既與丙○○共謀強盜，
    犯案時，復係各自擔當部分行為之實施，據此，就本案二件犯行，被告係與丙○○間，有犯意連絡及行為分擔之事實，至為彰明。綜述，本件事證已明，被告犯
    行洵堪認定，應依法論科。
二、核被告甲○○所為，係犯刑法第三百三十條第一項之攜帶兇器強盜罪，就此，其
    與丙○○間有犯意連絡及行為分擔，為共同正犯。其先後二次犯行，時間緊接，
    手法及構成要件均相同，顯係基於概括犯意反覆為之，應依連續犯之規定以一罪
    論，並依法加重其刑。另查，被告曾有如事實欄所載之犯罪科刑、執行暨假釋中
    等情形，有台灣高等法院被告全國前案紀錄表、台灣桃園地方法院檢察署刑案資
    料查註紀錄各一份在卷可證。其前犯紀錄於本件雖不構成累犯，惟仍可據以觀其
    素行之良窳。爰審酌被告犯罪動機、目的、手段、搶得財物之價值，係在路上任
    擇行搶之計程車，使從事該業之各人均有受害之可能，易致人心惶惶，惴惴不安
    ，破壞社會治安甚鉅，已有多項刑案紀錄，素行不良，復曾因盜匪案件受罪刑之
    科處及執行，詎於假釋期中竟不知慎行守份，再犯本案二件強盜罪，又係接連二
    天賡續為之，惡性尤重，犯後尚飾詞圖卸，未見悔意等情狀，量處如主文所示之
    刑。
三、被告之共犯即丙○○為警查獲時扣案之玩具手槍一支係其持以向乙○○、辛○○
    劫財所用之情，業據乙○○、辛○○於警訊述明，另扣案之黑柄水果刀一支亦係
    供本案強盜所用乙節，並據乙○○於警訊陳明（以上分見字第一八０八號卷第二
    八頁反面、第三一頁反面），為供被告與丙○○共同犯罪所用之物，又丙○○既
    能持該刀、槍四處作案，嗣且係在其持有中為警查扣，徵之常情，堪認屬之所有
    ，爰依刑法第三十八條第一項第二款規定，宣告沒收。
據上論斷，應依刑事訴訟法第二百九十九條第一項前段，刑法第二十八條、第五十六
條、第三百三十條第一項、第三十八條第一項第二款，判決如主文。
本案經檢察官黃錦秋到庭執行職務。
中      華      民      國    九十二    年      九      月    二十四    日
                              臺灣桃園地方法院刑事第十一庭
                      法  官  蔡榮澤
右正本證明與原本無異。
如不服本判決，應於判決送達後十日內向本院提出上訴狀( 應附繕本 )。
                                  書記官  何慧娟
中      華      民      國    九十二    年      九      月    二十五    日
附本件論罪科刑依據之法條：
刑法第三百二十一條第一項
犯竊盜罪而有左列情形之一者，處六月以上、五年以下有期徒刑：
一  於夜間侵入住宅或有人居住之建築物、船艦或隱匿其內而犯之者。
二  毀越門扇、牆垣或其他安全設備而犯之者。
三  攜帶兇器而犯之者。
四  結夥三人以上而犯之者。
五  乘火災、水災或其他災害之際而犯之者。
六  在車站或埠頭而犯之者。
刑法第三百二十八條第一項
意圖為自己或第三人不法之所有，以強暴、脅迫、藥劑、催眠術或他法，至使不能抗
拒，而取他人之物或使其交付者，為強盜罪，處五年以上有期徒刑。
刑法第三百三十條第一項
犯強盜罪而有第三百二十一條第一項各款情形之一者，處七年以上有期徒刑。


司法院資訊處製作；財團法人民間司法改革基金會備份。
